【裁判字號】    90,上訴,1632
【裁判日期】    901228
【裁判案由】    違反著作權法
【裁判全文】
臺灣高等法院臺中分院刑事判決                    九十年度上訴字第一六三二號
    上  訴  人  臺灣台中地方法院檢察署檢察官
    被      告  甲○○
    被      告  己○○
右上訴人因被告違反著作權法案件，不服臺灣臺中地方法院九十年度易字第一二一六
號中華民國九十年七月二十三日第一審判決（起訴案號：臺灣臺中地方法院檢察署九
十年度偵字第一二一六號），提起上訴，及移送併辦（臺灣臺中地方法院九十年度偵
字第一四０四五號、八十九年度核退字二八五二號）本院判決如左：
      主  文
原判決關於己○○部分撤銷。
己○○共同連續擅自以重製之方法侵害他人之著作財產權，處有期徒刑拾月，緩刑參
年。
甲○○部分上訴駁回。
      事  實
一、己○○係設於台中市○○區○○路一○一之七號「華甲企業有限公司」（下稱華
    甲公司）之負責人，明知「Windows 98，MS Office 97 專業版（含Word、Excel
    、Access及Powerpoint）」等電腦程式係美商微軟公司（下稱微軟公司）享有著
    作權之著作物，竟與其公司不詳姓名電腦工程師，基於概括之犯意聯絡，自民國
    （下同）八十九年間起，先後多次在華甲公司，擅自將該光碟之程式資料存入店
    內電腦內，未經合法授權而擅自重製他人享有著作權之電腦程式著作物，侵害著
    作權人之著作財產權，其擅自重製情形如下：(1)、華甲公司之十部（編號 C1－C
    10）電腦中，編號 C1、C5、C10三部電腦中之Window 98 軟體序號（指中間之十
    位數字）均為OEM－0000000。(2)、編號C1、C2、C5、C6、C8電腦硬碟中之ACCESS
    、EXCEL與POWERPOINT 97軟體序號均為000－0000000。(3)、編號C1、C2、C5、C6
    電腦硬碟中之OUTIOOK 97軟體序號均為000－0000000。嗣於八十九年六月十四日
    ，由微軟公司之代理人丙○○會同員警，前往台中市○○區○○路一○一之七號
    華甲公司進行搜索，並扣得上開電腦軟體紀錄表一份。
二、案經微軟公司訴由台中市警察局第四分局報告台灣台中地方法院檢察署偵查起訴
    。
      理  由
甲、被告己○○部分：
一、訊據被告己○○對於其公司所有之電腦硬碟中有微軟公司享有著作權之上開軟體
    ，及該電腦硬碟中之部分軟體序號均相同等情，固不否認，惟矢口否認有以擅自
    重製方法違反著作權犯行，辯稱係其公司之不詳姓名工程師依業界習慣，僅記住
    一組序號後同時灌入多部電腦硬碟中以節省時間，並非依被告指示所為，被告公
    司只有八部電腦，卻購買上開合法軟體十套，如被告有心違法重製，只要購買一
    套即可，何必購買十套，本件純粹是工程人員偷懶所致，被告並無侵害告訴人著
    作權犯行等語。惟查，右開事實，業據告訴代理人丙○○指訴在卷，再被告公司
    內所有之電腦十部中，編號 C1、C5、C10 三部電腦中之Window 98軟體序號均為
    OEM－0000000；編號 C1、C2、C5、C6、C8電腦硬碟中之ACCESS、EXCEL與POWERP
    OINT 97軟體序號均為000－0000000；編號C1、C2、C5、C6電腦硬碟中之OUTIOOK
    97軟體序號均為000－0000000等情，業經告訴代理人會同警員搜索扣押可稽，有
    台中市警察局第四分局搜索扣押證明筆錄、搜索扣押當天所製作之電腦軟體記錄
表（見八十九年度偵字第一一八九五號卷第九頁、第一三四頁），及電腦照片多
    張在卷為憑。被告雖辯稱係其公司不詳姓名工程師依業界習慣為節省時間同時灌
    製所致等語，惟查，告訴人公司享有著作權之上開軟體，於出售時均附有說明書
    及真品證明書，且於其真品證明書上編列有一獨立之軟體序號以茲分辨，每一套
    軟體之序號不同，於正常使用之情形下，使用者應就每一台電腦安裝一套軟體，
    即每一套軟體不得同時由不同電腦共享或使用等情，業經告訴代理人丙○○供稱
    在卷，並有「使用者授權合約」影本一份附於原審卷（見原審卷第九十九頁）可
    稽，被告自當遵守及監督電腦工程師遵守上開「使用者授權合約」約定，被告以
    違反上開合約之方式安裝，自屬侵害告訴人之著作權，被告辯稱其工程師係依據
    業界習慣為節省時間乃使用同一序號，並無侵害告訴人著作權意圖等語，不足以
    解其應負之刑責，本件事證明確，被告犯行至堪認定。
二、核被告己○○所為，係犯著作權法第九十一條第一項擅自以重製之方法侵害他人
    之著作財產權罪。被告與不詳姓名工程師間有犯意聯絡及行為分擔，均為共同正
    犯。被告先後多次重製犯行，時間緊接，所犯罪名相同，顯係出於概括之犯意為
    之，為連續犯，爰依刑法第五十六條之規定以一罪論，並加重其刑。原審疏未詳
    查，遽就被告己○○部分予以無罪判決，公訴人上訴指摘原審判決不當，為有理
    由，應就己○○部分予以撤銷改判。爰審酌被告素行良好，有臺灣高等法院被告
    全國前案紀錄表一份在卷可稽，雖有購買合法軟體，惟卻未遵守使用約定而予以
    違法重製，使告訴人受有損害，犯罪後之態度等一切情狀，量處如主文第二項所
    示之刑。再被告前未曾受有期徒刑以上刑之宣告，有前開前案紀錄表在卷可稽，
    其因一時失慮，偶罹刑典，經此刑之宣告後，應知警惕而無再犯之虞，本院因認
    暫不執行其刑為當，予以宣告緩刑，用啟自新。
乙、被告甲○○部分：
一、公訴意旨略以：被告甲○○係設於台中市○區○○路五六號「光碟家族」之負
    責人，明知「Windows 98，MS Office 97 專業版（含Word、Excel、Access及Po
    werpoint）」等電腦程式係微軟公司享有著作權之著作物，竟各基於概括之犯意
    ，自八十九年間起，連續在上址店內上，擅自將該光碟之程式資料存入店內電腦
    內，未經合法授權而擅自重製他人享有著作權之電腦程式著作物，侵害著作權人
    之著作財產權。嗣於八十九年六月十四日，由微軟公司之代理人丙○○會同員警
    ，分別前往「光碟家族」位於台中市○○路五○六號二樓營業處所查獲非正版之
    Windows 98等光碟片四片及內載販售三十套燒錄軟體之估價單，因認被告甲○○
    涉違反著作權法第九十一條第一項以重製方法侵害他人之著作財產權罪嫌。
二、按犯罪事實應依證據認定之，無證據不得推定其犯罪事實，刑事訴訟法第一百五
    十四條定有明文。又所謂認定犯罪事實之證據，係指足以認定被告確有犯罪行為
    之積極證據而言，該項證據自須適合於被告犯罪事實之認定，始得採為斷罪資料
    ，最高法院二十九上字第三一○五號著有判例。本件公訴人認被告甲○○涉犯違
    反著作權法第九十一條第一項以重製方法侵害他人之著作財產權罪嫌，無非以告
    訴人之代理人丙○○之指述及扣案之估價單為主要論據。訊據被告甲○○堅詞否
    認有為違反著作權法第九十一條第一項以重製方法侵害他人之著作財產權犯行，
    辯稱：扣案之四片「Windows 98」光碟片，其中三片是客戶的，另一片是其公司
    做的存檔備份，原版光碟有授權可以有存檔備份；扣案之估價單所出售者均為正
    版品，其內所載之售價為「Windows 98」、「MS Office 97」隨機版之售價，與
    一般市價所售之行情相當，伊並無非法重製該等電腦程式等語。經查：(1)、扣案
    之四片光碟片係在被告甲○○所經營址設台中市○區○○路五○六號之「光碟家
    族」公司所查扣一節，固為被告坦承在卷，並有搜索扣押證明筆錄一份附在偵查
    卷可稽（見八十九年度偵字第一六三八四號卷第十二頁）。惟查，上開四片光碟
    其中之三片係證人乙○○所有，證人於八十九年六月份，將電腦送到光碟家族是
    想換掉舊的電腦硬碟，及輸入一些資料，所以才會將自己備份的光碟放在光碟家
    族等情，業據證人在偵查中及本院結證屬實（見同上一六三八四號偵查卷第八十
    二頁，本院九十年十一月十二日筆錄）。至其餘光碟一片係被告甲○○由其購買
    之合法原版光碟所製作之備份一節，業經被告甲○○供稱在卷，並有被告在偵查
    中提出其購買之合法光碟一片扣案可稽，再查，購買合法光碟之消費者確可製作
    備份一份等情，業據告訴代理人林婷玉在偵查中供稱在卷（見同上一六三八四號
    偵查卷第八十七頁反面），並有告訴人公司提出之使用者授權合約影本一份在卷
    可稽，堪信被告辯稱上開光碟一片係其在授權範圍內之合法重製行為。(2)、再查
    在台中市○區○○路五○六號「光碟家族」查扣之電腦軟體紀錄表一份所載資料
    ，係證人即「光碟家族」客戶戊○○送修之電腦內所灌錄之軟體內容，其中含「
    Windows 98」、「MS Office 97」、「Excel」、「Access」、「Powerpoint 」
    ）等軟體，係其於另外一家電腦公司購買電腦主機後，因無法使用，乃送去給「
    光碟家族」公司處理，並向「光碟家族」購買硬碟及擷取卡，光碟公司為伊灌入
    如上開紀錄表所載之軟體，並給證人很多光碟片及資料，伊總共花了新台幣（下
    同）十四萬元等語，再「光碟公司」給證人之光碟片係滑鼠及週邊配備之光碟片
    ，不是軟體之光碟片等情，業經證人戊○○在偵查及本院結證屬實（見偵查卷第
    十頁反面、本院九十年十一月十二日訊問筆錄），參以告訴代理人主張該公司出
    售之軟體價格分別為：「Windows 98」SE 版七千八百九十元、「Excel97」中文
    版一萬六千九百元、「Access97」中文版一萬六千九百元、「Powerpoint97」中
    文版一萬六千九百元、「MS Office 97」中文版二萬二千七百九十元等情，證人
    購買之總價格尚屬相當。(3)、另依在台中市○○路六十一號之「光碟家族」公司
    所查扣之估價單記載：於、八十九年三月二日之估價單上所示客戶購買 peten
    II450中央處理器（約一千餘元）、64MB記憶體（約一千餘元）、支援socket7全
    系列中央處理器（即主機板，約二千餘元）、s3 sange4 16MB顯示卡（約三千元
    至四千元）、ATX POWER（即電源供應器，約三百元）、再加上「WINDOW 98」、
    「OFFICE  2000」及防毒軟體總價為一萬四千五百元（估價單中並未就程式及設
    備價格單獨列出），該估價單之內容可分為硬體部分及程式部分，就硬體部分所
    示僅為主機內部分零件，並非整部主機所有零件，不足以組成一獨立之電腦主機
    ，且依現今中央處理器（CPU）已昇級至 PETENⅣ，而記憶體（RAM）亦已昇級至
    128 或256MB，而就程式部分若僅為隨機版之價格而言，「WINDOW 98」約為一千
    餘元至三千餘元不等、而「OFFICE  2000」約為五千餘元至六千餘元不等，有聯
    強補貨超市雜誌一九九九年九月號、捷元經銷高手雜誌二○○○年十月號各乙本
    ，及附卷網路詢價表等在卷可憑，是就該估價單中之所購買之硬體及程式「WIND
    OW98」、「OFFICE2000」之總價而言，價格亦屬相當。、八十九年三月四日之
    估價單客戶購買 AMD K6-II-500之中央處理器（約值一千五百元）、64MB記憶體
    （約一千元）、8.4GB硬碟（舊款，無法詢價）、FLOPPY-1.44S 軟碟機（約三百
    五十元）、SIS6326 8MB 影像卡（約一千元）、鍵盤（約五百元）、鴻海 CASET
    POWER 外殼（約一千二百元）、再加上「WINDOW 98」、「OFFICE 2000」及防毒
    軟體總價為一萬一千四百元，就前述之價格以觀，亦屬相當。、就八十九年五
    月二十九日之出貨單，雖顯示一七○○套軟體，總價六千八百元，依此計算結果
    ，每套為四元，然被告甲○○就此部分陳稱：該估價單係誤繕，應為四套軟體，
    單價為一千七百元，並提出當日之銷貨單乙紙附卷可證，且衡諸常情，空白光碟
    每片成本約為四元，則若以每套四元售出所重製之光碟，顯不敷成本，是被告甲○○所辯，尚堪採信。則依八十九年四月四月出貨單一套「WINDOW  98」隨機版
    一千八百元、八十九年五月二十九日出貨單一套「WINDOW  98」隨機版一千七百
    元，亦與上開所述之市價相當。告訴代理人雖主張告訴人公司之建議售價為「WI
    NDOW 98」單機版為七千八百九十元、隨機版為二千七百五十元，「OFFICE 2000
    」中文版為一萬七千五百九十元。雖就上開估價單而觀，被告甲○○所售出之前
    開程式價格低於告訴代理人所提出之價格，但非至顯不相當之程度，且被告甲○○所提出之售價與網路詢價之價格尚屬相當；是實尚難僅以被告甲○○所出售之
    價格低於告訴人所提出之建議售價，即遽以推論被告甲○○所出售之程式係其所
    擅自重製，而謂被告甲○○有為何違反著作權法之犯行。綜上所述，公訴人所舉
    證據無法為被告有違反著作權法犯行之證明，此外，又查無積極證據足證被告有
    何違反著作權法之犯行，原審因而為被告甲○○無罪之諭知，核無不當，公訴人
    上訴仍執陳詞指摘原審判決不當，求予撤銷改判，為無理由，應予駁回。
三、臺灣臺中地方法院檢察署移送併辦之九十年度偵字第一四０四五號、八十九年度
    核退字第二八五二號被告甲○○涉犯違反著作權案件，與本件為同一案件，本院
    併予審判之，附上明。
據上論結，應依刑事訴訟法第三百六十八條、第三百六十九條第一項前段、第三百六
十四條、第二百九十九條第一項前段、著作權法第九十一條第一項，刑法第十一條前
段、第二十八條、第五十六條，判決如主文。
本案經檢察官丁○○到庭執行職務。
中      華      民      國      九十       年    十二     月   二十八   日
                                臺灣高等法院臺中分院刑事第八庭
                            審判長法  官  羅  得  村
                                            法  官  劉  榮  服
                                            法  官  陳  賢  慧
右正本證明與原本無異。
不得上訴。
                                            書記官  許  麗  花
中      華      民      國      九十       年    十二     月   三十一   日
附錄論罪科刑法條：
著作權法第九十一條第一項：
擅自以重製之方法侵害他人之著作財產權者，處六月以上三年以下有期徒刑，得併科
新台幣二十萬元以下罰金。
                                                                        Ｋ


司法院資訊處製作；財團法人民間司法改革基金會備份。
